臺灣高等法院臺南分院刑事判決　　　　100年度上訴字第219號
上　訴　人　臺灣臺南地方法院檢察署檢察官
被　　　告　馬伊柔
　　　　　　蕭勝斌
　　　　　　洪榮杰
上三人共同
指定辯護人　本院公設辯護人　郭忠生
上列上訴人因被告等違反毒品危害防制條例案件，不服臺灣臺南
地方法院97年度訴字第2299號中華民國100 年1月6日第一審判決
（起訴案號：臺灣臺南地方法院檢察署97年度偵字第15168 號）
，提起上訴，本院判決如下：
    主  文
原判決關於馬伊柔被訴販賣第二級毒品甲基安非他命予謝紫盈部
分撤銷。
馬伊柔販賣第二級毒品各處如附表編號１至編號５所示之主刑及
從刑，應執行有期徒刑捌年陸月。犯罪所得財物新臺幣陸仟元沒
收，如全部或一部不能沒收時，以其財產抵償之。
其他上訴駁回（即馬伊柔、洪榮杰、蕭勝斌被訴共同販賣第二級
毒品予梁志偉部分）。
    事  實
一、馬伊柔明知甲基安非他命毒品係毒品危害防制條第二條第二
    項第二款所示之第二級毒品，非經許可，不得持有、販賣，
    竟意圖營利，基於販賣第二級毒品甲基安非他命之犯意，於
    97年6月間某日起至97年7月7日止，在臺南市安平區○○○街
    372巷189弄2號5樓之3 處，以每包新台幣（下同）1或2千元
    之代價（視重量而定），販賣第二級毒品甲基安非他命予謝
    紫盈共5次（其中1千元者4次，2千元者1次），犯罪所得共6
    千元。嗣於97年7月9日經警持搜索票前往臺南市安平區○○
    ○街372巷189弄2號5樓之3處實施搜索，起獲不明粉末2包（
    經高雄市立凱旋醫院鑑定結果，不含任何毒品成分）、吸食
    器3組、電子磅秤1台及分裝袋17個。
二、案經臺南市警察局第一分局報請臺灣臺南地方法院檢察署檢
    察官偵查起訴。
    理  由
甲、程序方面（證據能力部分）：
一、按被告以外之人於檢察事務官、司法警察官或司法警察調查
    中所為之陳述，與審判中不符時，其先前之陳述具有較可信
    之特別情況，且為證明犯罪事實存否所必要者，得為證據，
    刑事訟訴法第159條之2定有明文。又上開條文所謂「具有較
    可信之特別情況」，係指證人於司法警察調查中所為之陳述
    ，與審判中不符，而其先前之陳述，從客觀上之環境或條件
    等情況加以觀察，有足以取代審判中交互詰問之可信性保證
    者而言。證人所為之先前陳述，相較於審判中之陳述，是否
    具有更可信之特別情況，應依其陳述時外部之客觀情況判斷
    ；而所謂「特別可信性」，係指陳述是否出於供述者之真意
    、有無違法取供情事之信用性而言，故應就偵查或調查筆錄
    製作之原因、過程及其功能等加以觀察其可信性，據以判斷
    該傳聞證據是否有顯不可信或有特別可信之情況而例外具有
    證據能力。查本件被告與其選任辯護人雖就證人梁志偉、洪
    榮杰及謝紫盈於警詢之證述爭執無證據能力。然查：
  (一)證人梁志偉警詢供述部分：
    證人梁志偉於警訊中之陳述，係屬被告以外之人於審判外之
    言詞陳述，因梁志偉於警訊中之陳述與其於原審審理時之證
    詞大致相符，是其於司法警察調查中所為之陳述，已非不可
    或缺，自無必要性，依刑事訴訟法第159條第1項之規定，自
    無證據能力。
  (二)證人即共同被告洪榮杰警詢供述部分:
    證人洪榮杰於警詢時雖係依共同被告關係進行偵查，惟其證
    言對被告馬伊柔而言，係屬被告以外之人於審判外之言詞陳
    述，因洪榮杰於警訊中之陳述與其於原審審理時之供述大致
    相符，是其於司法警察調查中所為之陳述，已非不可或缺，
    自無必要性，依刑事訴訟法第159條第1項之規定，自無證據
    能力。
  (三)證人謝紫盈警詢之供述:
    證人謝紫盈關於「有向馬伊柔買（甲基）安非他命」之證述
    （見警卷第24頁背面），核與其於審理中證述：「馬伊柔沒
    有販賣（甲基）安非他命」等語（見原審卷一第141 頁），
    前後並不一致。然與其於偵查中具結所為有「我施用的是向
    馬伊柔購買。自97年6、7月間以每包1、2千元」（見偵卷第
    18頁）之證述相符。參以證人謝紫盈於警詢之證述，衡諸其
    外在環境顯在較無事先心理準備之情況所為，預先構思虛偽
    證詞之可能性較低，且亦無被告在場及知悉其陳述內容之心
    理壓力存在，故證人謝紫盈於警詢時就有無向被告購買毒品
    之陳述，客觀上應具有較可信之特別情況，且就本案待決事
    實之存否，於本件犯罪之證明上有其必要。依首揭刑事訴訟
    法第159條之2規定，認證人謝紫盈於警詢陳述，較為可信，
    而有證據能力，並經本院於100年7月21日審理期日裁示在卷
    （本院卷第160頁），併此敘明。
二、其餘以下所引用之具傳聞性質之證據，檢察官、被告等及其
    選任辯護人於本案言詞辯論終結前，並未爭執其證據能力，
    本院審酌前開證據之作成或取得之狀況，並無非法或不當取
    證之情事，且亦無顯不可信之情況，復經本院於審判期日就
    上開證據依法進行調查、辯論，依刑事訴訟法第159條之5規
    定，均具有證據能力。
乙、實體方面：
壹、有罪部分（被告馬伊柔販賣甲基安非他命予謝紫盈部分）：
一、本件起訴書就馬伊柔販賣甲基安非他命予謝紫盈部分雖於犯
    罪事實欄一論及「馬伊柔、蕭勝斌、洪榮杰基於共同販賣第
    二級毒品安非他命之犯意」，惟其犯罪事實欄一（二）就馬
    伊柔販賣甲基安非他命予謝紫盈之描述，並未論及被告蕭勝
    斌、洪榮杰亦參與販賣甲基安非他命予謝紫盈之犯行（見起
    訴書第1頁倒數第3行以下），可知起訴書犯罪事實欄一（二
    ）所載之被告僅馬伊柔一人，蕭勝斌、洪榮杰則未與焉，先
    予敘明。
二、訊據被告馬伊柔矢口否認有何販賣甲基安非他命予謝紫盈之
    犯行，辯稱：伊無販賣云云。惟查：
  (一)按毒品施用者所稱其向某人買受毒品之指證，不得作為有罪
    判決之唯一證據，仍須調查其他必要之證據，以察其是否與
    事實相符。乃因毒品買受者之指證，依毒品危害防制條例第
    十七條之規定，供出毒品來源因而破獲者，得減輕其刑，其
    憑信性於通常一般人已有所懷疑。為防範施用毒品者作利己
    損人之不實供述，以邀上開減輕其刑寬典，縱自形式上觀察
    ，並無瑕疵，仍須以其他補強證據擔保該項供述之真實性，
    始得作為判斷之依據。所謂必要之補強證據，固不以證明販
    賣毒品犯罪構成要件之全部事實為必要，但以與施用毒品者
    關於相關毒品交易之指證具有相當程度之關連性，經與施用
    者之指證綜合判斷，已達於通常一般人均不致有所懷疑，而
    得確信施用者之指證為真實者，始足當之。查：
  (1)證人謝紫盈於警詢供稱：自97年6 月間起，在育平九街住處
    ，以每次2000元之價格，向被告馬伊柔購買第二級毒品（甲
    基）安非他命5、6 次，共計購買金額為12000元（見警卷第
    25頁），復於偵查中供稱：我施用之（甲基）安非他命係向
    馬伊柔買的，我是從九十七年六、七月間開始在我的租屋處
    向馬伊柔以每包一、二千元購買的（見偵卷第18頁），並於
    原審審理時供稱：馬伊柔搬到我那後，才開始跟她買，跟她
    買過5、6次，因為她有時候賣不出去就賣給我，一次跟她賣
    一千至二千元，但一千元的次數比較多（見原審卷二第173
    頁背面、172 頁背面）、97年7月9日住處被搜索後，往前回
    溯兩天我有跟她拿（見原審卷二第172 頁）等語，是以證人
    謝紫盈自始至終均供承曾向被告馬伊柔購買第二級毒品等情
    明確。
  (2)證人洪榮杰（共同被告）於偵查中供稱：「我看到她（馬伊
    柔）有賣（甲基）安非他命給謝紫盈，都賣一千元或二千元
    左右之（甲基）安非他命給謝紫盈」（見偵查卷第31頁）、
    復於原審審理時具結證稱：「謝紫盈直接向她（馬伊柔）買
    （甲基安非他命）」（見原審卷一第137 頁背面）、「有看
    過馬伊柔拿（毒品）給謝紫盈，謝紫盈也說是跟馬伊柔買的
    」、「我只是見過，加上謝紫盈有跟我說」、「謝紫盈如果
    有需要的話會找馬伊柔去房間，他們之間說的話我沒有聽到
    ，但是謝紫盈跟馬伊柔講完後，謝紫盈就有（甲基）安非他
    命可以吸」等語（見原審卷二第192頁背面、194頁），在在
    顯示證人洪榮杰確親身經歷，並親眼目睹被告馬伊柔賣甲基
    安非他命予謝紫盈，則證人洪榮杰之供述與施用證人謝紫盈
    關於相關毒品交易之指證具有相當程度之關連性，經與施用
    者謝紫盈之指證綜合判斷，已達於通常一般人均不致有所懷
    疑，應足以為證人謝紫盈上開證述之佐證。
  (二)次查，被告及證人謝紫盈二人確有施用第二級毒品甲基安非
    他命之惡習，有其等前案紀錄可稽。且本件案發後，證人謝
    紫盈經警採尿送驗，其尿液亦呈甲基安非他命陽性反應，此
    有濫用藥物尿液檢驗報告可稽（見警卷第43頁），衡情其需
    不時購買；而證人謝紫盈所述向被告馬伊柔購買甲基安非他
    命之時間、地點、價額、數量均極明確，指證情節亦合於常
    理，所證應非憑空杜撰，自可採憑。
  (三)證人謝紫盈所稱向被告馬伊柔購買甲基安非他命，其次數為
    5、6次，購買之時間為97年6、7月間，購買之金額或稱一千
    至二千元、或稱一、二千元、或稱一千元或二千元等情，則
    證人謝紫盈關於購買毒品之時間、次數及金額等細節，前後
    雖欠明確，或因其施用毒品後遺症之常態，或因時日較久，
    記憶錯置所致，要不能僅以其等所述略有出入，遽予摒棄不
    採。又證人謝紫盈關於購買毒品之時間、次數及金額等細節
    ，前後雖欠明確，本院認被告販賣毒品予上開證人謝紫盈之
    次數及金額，本於罪疑唯輕原則，就其中岐異部分均從有利
    被告之認定。亦即證人謝紫盈就購買甲基安非他命之次數陳
    稱5、6次，每次跟被告買一千元至二千元，但一千元之次數
    比較多，則從有利被告之原則認定次數為5次，每次一千元
    者四次，二千元者一次。
  (四)本件係因證人梁志偉主動至被告馬伊柔住處拍照提供警方偵
    辦，供稱馬伊柔、綽號「小傑」（洪榮杰）、「賓仔」（蕭
    勝斌）及「小喬」（謝紫盈）等四人均有吸食二級毒品，經
    警依法搜索因而查獲（見警卷第29頁），尚非證人謝紫盈向
    警方檢舉因而破案。參以證人謝紫盈亦供稱：馬伊柔與伊係
    朋友關係，沒有仇隙及糾紛（見警卷第24頁背面）等情，當
    可排除證人謝紫盈與被告馬伊柔因生嫌隙而挾怨報復之情。
    據上所述，則辯護意旨辯稱：本件被告馬伊柔、蕭勝斌、洪
    榮杰曾對謝紫盈涉嫌誣告案件提出告訴，經檢察官於九十七
    年十一月二十六日對證人謝紫盈起訴，而本案被告三人等涉
    嫌販毒案是九十七年十二月十二日起訴，是以證謝紫盈先被
    起訴誣告，緊接著被告三人被起訴販毒案，足見證人謝紫盈
    所證不實云云，自無可採。至於證人謝紫盈雖供稱：其係受
    梁志偉脅迫而指證馬伊柔販賣毒品予梁志偉一節，然此部分
    證人謝紫盈供述，並非可採（詳如後述貳、無罪部分論述）
    ，故此部分，證人謝紫盈之供述，並不足為有利被告馬伊柔
    之認定，併予敘明。
三、按甲基安非他命之價格不低，取得不易，凡為販賣之不法勾
    當者，苟無利可圖，應無甘冒被查緝法辦重刑之危險，平白
    無端義務為該買賣之工作，縱令被告馬伊柔與證人謝紫盈為
    朋友關係，衡情被告馬伊柔亦無免費提供毒品予證人謝紫盈
    施用之理。復衡以近年來毒品之濫用，危害國民健康與社會
    安定日益嚴重，治安機關對於販賣或施用毒品之犯罪行為，
    無不嚴加查緝，各傳播媒體對於政府大力掃毒之決心亦再三
    報導，已使毒品不易取得且物稀價昂，苟被告販入第二級毒
    品甲基安非他命及販入之後有償交付予證人謝紫盈之交易過
    程中無利可圖，縱屬至愚，當亦無甘冒被取締移送法辦判處
    重刑之危險而平白從事上開毒品交易之理，是其販入之價格
    必較其出售之價格為低，而有從中賺取買賣價差牟利之意圖
    ，應屬合理之認定。即被告販入第二級毒品甲基安非他命之
    時是其販入之價格必較售出之價格低廉，而有從中賺取買賣
    差價牟利之意圖及事實，應屬符合論理法則且不違背社會通
    常經驗之合理判斷，是本件被告馬伊柔出售毒品予證人謝紫
    盈顯有營利之意圖，應堪認定。
四、復按安非他命係屬毒品危害防制條例第2 條第2項第2款所列
    之第2 級毒品，甲基安非他命則屬同條項款附表（即其附表
    二編號八十九）所載之相類製品，依行政院衛生署管制藥品
    管理局之相關函釋，二者雖多為硫酸鹽或鹽酸鹽，可溶於水
    ，為白色、略帶苦味之結晶，但使用劑量及致死劑量，仍屬
    有別，且目前國內發現者似多為甲基安非他命之鹽酸鹽，可
    見安非他命與甲基安非他命係毒性不同之第二級毒品（最高
    法院九十九年度台上字第五三０三號判決參照）。人體施用
    安非他命後，主要代謝物中有未改變形態之安非他命，而無
    甲基安非他命；而人體施用甲基安非他命後，在主要代謝物
    中未改變形態之甲基安非他命佔施用劑量達43 %，而安非他
    命則約為5%，可由尿液檢驗結果研判係施用安非他命或甲基
    安非他命。安非他命在國內取得不易，施用情形較少，尿液
    檢驗係甲基安非他命陽性者，佔大部分。此有法務部調查局
    93年5月4日調科壹字第09362413980 號函示可參（見本院卷
    第198 頁）。查本件經警於九十七年七月九日搜索被告等上
    開住處因而查獲後，並於同年八月十三日採其尿液送驗，其
    結果「甲基安非他命」呈陽性反應，「安非他命」則呈陰性
    反應，有濫用藥物尿液檢驗報告一紙可稽（見警卷第43頁）
    ，又證人謝紫盈前曾因施用第二級毒品甲基安非他命而經原
    審法院以九十八年度簡字第二三七五號、第二九三一號及九
    十九年度簡字第九八四號各判處有期徒刑三月在案，有謝紫
    盈之前案紀錄表及各該案件判決書可稽（見本院卷第195 至
    197 頁），是以證人謝紫盈確有施用第二級毒品甲基安非他
    命之習慣，至為明確；再參諸前開函釋說明以「安非他命在
    國內取得不易，施用情形較少」等情以觀，自應認被告馬伊
    柔販賣予謝紫盈施用之第二級毒品為「甲基安非他命」，而
    非「安非他命」甚明。本件起訴書將被告販賣予謝紫盈之第
    二級毒品載為「安非他命」，自有誤會。
五、綜上所述，被告馬伊柔辯稱伊未販賣第二級毒品予謝紫盈云
    云，無非卸責之詞，並無可採。被告有上開事實欄一所示販
    賣第二級毒品甲基安非他命之事實，已甚明確，應予依法論
    科。
六、新舊法比較：
    查被告本件販賣第二級毒品之行為後，毒品危害防制條例第
    四條業於九十八年五月二十日修正公布，同年月二十二日施
    行，而依刑法第二條第一項所揭示之「從舊從輕」原則，比
    較新舊法適用之結果，九十八年五月二十日修正前後毒品危
    害防制條例第四條第二項販賣第二級毒品之構成要件固無變
    更，惟法定刑罰金刑部分業由七百萬元提高為一千萬元，以
    修正前之該條項所定刑度對被告馬伊柔較為有利，本件自應
    適用修正前毒品危害防制條例第四條第二項之規定論處，至
    同條例第十八、十九條有關從刑沒收之規定，因九十八年五
    月二十日該次並未修正，即毋庸為新舊法之比較。
七、論罪科刑之理由：
    按甲基安非他命係毒品危害防制條例第二條第二項第二款所
    定之第二級毒品。核被告馬伊柔所為，係犯修正前毒品危害
    防制條例第四條第二項之販賣第二級毒品罪。被告馬伊柔於
    販賣前持有甲基安非他命之低度行為，為其販賣之高度行為
    所吸收，不另論罪。
貳、無罪部分（被告三人被訴販賣第二級毒品予梁志偉部分）：
一、公訴意旨略以：被告馬伊柔、蕭勝斌及洪榮杰基於共同販賣
    第二級毒品安非他命之犯意，由馬伊柔於不詳時、地，向綽
    號小馬之年籍不詳成年男子販入第二級毒品安非他命後，以
    0000000000及0000000000號行動電話，作為販賣第二級毒品
    安非他命之對外聯絡電話，分別於(一)97年6 月17、18日，以
    每包新台幣（下同）1,000元之代價，共2次，請蕭勝斌及洪
    榮杰騎乘XS8－963號重機車，至臺南市○區○○路30號12樓
    之7 樓下附近之全家便利商店前，販予梁志偉。因認被告三
    人涉犯毒品危害防制條例第四條第二項販賣第二級毒品罪嫌
    云云。
二、按犯罪應依證據認定之，無證據不得認定犯罪事實。被告未
    經審判證明有罪確定前，推定其為無罪，此為我刑事訴訟之
    基本原則。又公訴案件犯罪證據之蒐集，及提起公訴後，對
    犯罪事實之舉證責任及指出證明之方法，均屬公訴人之職責
    ，原則上法院僅於當事人之主張及舉證範圍內進行調查證據
    ，其經法定程序調查證據之結果，認已足以證明犯罪事實時
    ，始得為犯罪事實之認定。若其為訴訟上之證明，於通常一
    般人仍有合理之懷疑存在，尚未達於可確信其真實之程度者
    ，在該合理懷疑尚未剔除前，自不能為有罪之認定。法院不
    得以偵查機關關於某種犯罪之調查不易，即放棄上開原則之
    堅持，致有違背刑事訴訟無罪推定及嚴格證明之原則，其理
    甚明。又施用毒品者，其所稱向某人購買之供述，須補強證
    據以擔保其供述之真實性。良以施用毒品者其供述之憑信性
    本不及於一般人，況施用毒品者其供出來源，因而破獲者，
    法律復規定得減輕其刑，其有為偵查機關誘導、或為邀輕典
    而為不實之陳述之可能，其供述之真實性自有合理之懷疑。
    是本院一貫之見解，認施用毒品者關於其向某人購買毒品之
    供述，必須補強證據佐證，以擔保其供述之真實性，俾貫澈
    刑事訴訟無罪推定及嚴格證明之基本原則。而茲所謂補強證
    據，指其他有關證明施用毒品者之關於毒品交易之供述真實
    性之相關證據而言，必須與施用毒品者關於毒品交易之供述
    ，具有相當程度之關連性，而足使一般人對施用毒品者關於
    毒品交易之供述，並無合理之懷疑存在，而得確信其為真實
    ，始足當之（最高法院94年台上字第2033號裁判意旨參照）
    。
三、公訴人認被告三人涉嫌販賣第二級毒品安非他命予梁志偉，
    無非以證人謝紫盈、梁志偉及共同被告洪榮杰於警詢及偵訊
    中證述，以及扣案疑似第二級毒品安非他命2包、吸食器3組
    、電子磅秤1台及分裝袋17個為其立論基礎。訊據被告3人均
    堅決否認犯罪，均辯稱：伊未販賣毒品云云。經查：
  (一)證人梁志偉固曾於原審98年8 月19日審理時證稱：「（為何
    知道馬伊柔有販賣（甲基）安非他命？）聽別人說的。我有
    跟她拿過」、「（你跟她買過幾次？）沒幾次，但不超過三
    次」、「（從何時買的？）去年5月29日到6月14日這段期間
    」、「（是否可以說出第一次購買的時地？）在我家北成路
    那邊的全家超商，時間是在我六月被抓前二天」、「（該次
    是如何聯絡的？）先打電話跟馬伊柔聯絡」、「（電話裡面
    你們如何聯絡？）當時沒有講的很清楚，我說我有事情找她
    ，要當面講」、「第一次是蕭勝斌帶我去找馬伊柔，馬伊柔
    當時在五期安平國中後面那裡」、「（你是到馬伊柔住處跟
    他接洽？）是」、「（你這次跟他買多少（甲基）安非他命
    ？）我第一次買兩千」、「（該次）蕭勝斌也在（場）」、
    「（洪榮杰在場？）是」、「（是何人拿過來給你的？）蕭
    勝斌」、「（這兩次是否都是他們二人一起來？）一次是蕭
    勝斌自己一個人來，另外一次是蕭勝斌與洪榮杰一起來。印
    象中第一次是兩個人來，第二次是一個人來」、「他們騎機
    車過來，我拿錢給他們，他們把東西拿給我就走了」、「（
    蕭勝斌東西拿給你的時候，洪榮杰是否有看到？）應該有，
    因為車子是他騎的」、「（你打電話過去，是何人接的？）
    馬伊柔」、「（0000000000是否你的電話？）是」、「（你
    與0000000000馬伊柔的電話聯絡，在17、18日交談內容是什
    麼？）都是要買（甲基）安非他命的事情」等情明確（見原
    審卷一第126至135頁）。
  (二)證人謝紫盈證稱：「蕭勝斌是有人向馬伊柔購買（甲基）安
    非他命時，由蕭勝斌送貨」、「洪榮杰沒有販賣（甲基）安
    非他命，洪榮杰有幫馬伊榮送貨，馬伊柔免費提供（甲基）
    安非他命給洪榮杰吸食為酬傭」（見警卷第25頁）、於偵查
    中則供稱：「（如何知悉馬伊柔有在賣（甲基）安非他命？
    ）因為當時我們住在一起，她有告訴我有在賣（甲基）安非
    他命」等語（見偵查卷第18頁）。至於證人謝紫盈雖於98年
    8 月19日原審審理時改稱：「（你是否知道馬伊柔有賣毒品
    給梁志偉？）沒有」、「（馬伊柔是否有在賣（甲基）安非
    他命？）沒有」、「（蕭勝斌與洪榮杰有無幫馬伊柔送（甲
    基）安非他命？）沒有」、「（提示警卷第24至25頁、偵卷
    第17頁，為何你之前說馬伊柔有賣毒品給梁志偉？蕭勝斌、
    洪榮杰有幫馬伊柔送貨？）其實都是梁志偉逼我這樣講的」
    、「（你是否可以確認偵查所述實在？）之前所講的不實在
    ，因為梁志偉要我這要講」云云（見原審卷一第141頁、142
    頁背面）。惟查，證人謝紫盈於嗣原審99年3 月11日審理時
    又供稱：上次（98年8 月19日）作證之內容說「毒品是梁志
    偉賣的，不是馬伊柔」一節不實在（見原審卷二第13頁），
    若證人謝紫盈確係受梁志偉所逼，心中害怕方於98年8 月19
    日審理期日供稱：馬伊柔販賣毒品一節屬實，則為何證人謝
    紫盈嗣於原審99年3 月11日審理時，已解除害怕心理，何以
    又供稱其上次（98年8月19日）作證之內容不實在?並改稱實
    際上是馬伊柔販賣毒品，她有賣給梁志偉等語明確，足見證
    人謝紫盈所供係受梁志偉所逼，方指證被告馬伊柔販賣毒品
    之說，並無可採。況證人謝紫盈亦供稱：「梁志偉作筆錄後
    請其指認馬伊柔販毒」、「是警局筆錄之後」（見原審卷二
    第16頁），則依證人謝紫盈之供述，則若梁志偉確有脅迫證
    人謝紫盈之情事，因而為不利被告馬伊柔之指訴，係在其製
    作警詢筆錄之後，益徵其在警詢中指訴被告三人共同販賣毒
    品一節，係出於自由意思，並非受梁志偉之脅迫所為。又證
    人謝紫盈既證稱：梁志偉脅迫伊指證馬伊柔販毒之情事，係
    發生在證人謝紫盈警詢筆錄之後，而證人謝紫盈於97年11月
    25日偵查及99年3 月11日之審判筆錄均與警詢相同證稱：馬
    伊柔有販賣毒品予梁志偉等語，足認證人謝紫盈於97年11月
    25日偵查及99年3 月11日之審判筆錄之證述，並未受上開梁
    志偉脅迫之影響，否則，豈會於受上開梁志偉脅迫前之警詢
    及受上開梁志偉脅迫後之偵查及原審審理均為一致（不利被
    告馬伊柔）之證述？
  (三)雖證人謝紫盈上開指認被告馬伊柔販賣毒品予梁志偉部分，
    證人謝紫盈之供述係出自於謝紫盈自由意志所為供述。然證
    人謝紫盈證稱：「你剛才說你之所以知道馬伊柔賣毒品給梁
    志偉，是因為跟他住在一起時，有聽到馬伊柔跟梁志偉的電
    話）是」、「（你是否很清楚聽到馬伊柔跟梁志偉的對話內
    容？）聽到一些片段，我沒有一直去聽」、「（你所謂梁志
    偉的說話內容是從馬伊柔的話去推論的嗎？）是」（見原審
    卷二第21頁）、又證稱：「（你說你之所以知道馬伊柔賣毒
    品是因為你跟她住在一起，多多少少知道，你所謂多多少少
    是如何知道？）我在家時」、「（你在家裡如何知道？）有
    聽到講電話」、「（有聽到（甲基）安非他命這個字眼嗎？
    ）沒有」（見原審卷二第22頁）、「沒有親眼看過馬伊柔跟
    梁志偉交易毒品」、「（你說她掛電話之後會叫蕭勝斌或洪
    榮杰出去，她怎麼交代蕭勝斌或洪榮杰）她也沒有什麼交代
    ，我也不知道他們說什麼，我也沒有聽到」云云（見原審卷
    二第19頁正、背面），是依證人謝紫盈上開證言可知，所謂
    證人謝紫盈「知悉被告馬伊柔販賣第二級毒品予梁志偉」，
    無非係聽聞自馬伊柔，或因馬伊柔與梁志偉電話交談，自馬
    伊柔單方面之應答片段推論而得，則證人謝紫盈所為「被告
    馬伊柔販賣第二級毒品予梁志偉」之供述，顯均係聽聞自馬
    伊柔而來，自難作為證人梁志偉所為上開「有向被告馬伊柔
    購買毒品」證言之佐證。又證人謝紫盈既於原審供稱「她（
    馬伊柔）也沒有什麼交代，我也不知道他們（馬伊柔、蕭勝
    斌及洪榮杰）說什麼，我也沒有聽到」等語，已如上述，則
    證人謝紫盈於馬伊柔掛（梁志偉）電話之後，既不知道馬伊
    柔對蕭勝斌或洪榮杰說什麼，則其於警詢供稱：「有人向馬
    伊柔購買（甲基）安非他命時，蕭勝斌送貨，洪榮杰有幫馬
    伊柔送貨，馬伊柔免費提供（甲基）安非他命為酬庸」，並
    於偵查中供稱：「曾看過馬伊柔叫蕭勝斌或洪榮杰幫她送毒
    品」（見警卷第25頁、偵卷第17至19頁」之證述，即無可採
    。從而，證人謝紫盈之供述即不足以作為證人梁志偉所為有
    關「馬伊柔有販賣（甲基）安非他命，第一次是蕭勝斌與洪
    榮杰（送）來，他們把東西拿給我就走，沒有停車。第二次
    是蕭勝斌一個人（送毒品）來」證言之佐證。此外，復無其
    他證據足資佐證，證人梁志偉所為上開被告三人共同販賣毒
    品之證述為真，自不得以證人梁志偉單一指述，即認定被告
    馬伊柔、蕭勝斌、洪榮杰有共同販賣毒品予梁志偉之犯行。
、撤銷改判部分（即馬伊柔販賣毒品予謝紫盈部分）：
一、被告馬伊柔販賣第二級毒品予證人謝紫盈之犯罪事實，事證
    明確，已如上述（壹、有罪部分），原審不察，對證人謝紫
    盈及洪榮杰所供證言，遽以摒棄不採，而就此部分（即馬伊
    柔販賣第二級毒品予謝紫盈部分）為被告馬伊柔無罪之諭知
    ，自有未洽，檢察官上訴意旨，指摘原判決不當，為有理由
    ，自應由本院將原判決關於馬伊柔被訴販賣第二級毒品甲基
    安非他命予謝紫盈部分，予以撤銷改判。
二、本院審酌被告馬伊柔以販賣甲基安非他命圖利，危害國民健
    康甚鉅，造成購買毒品鋌而走險者，更不可勝計，施用者導
    致精神障礙，性格異常，甚至形成生命危險之成癮性，而嚴
    重戕害國人之身心健康，而被告漠視毒品之危害性，不思努
    力工作賺取正當酬勞，竟藉流毒他人牟取利益，危害國民身
    心健康及社會風氣，並斟酌被告馬伊柔高中畢業之智識程度
    、家庭經濟狀況、目前證據調查結果顯示被告販賣第二級毒
    品之數量、次數、所得款項及其犯罪後矢口否認犯行之態度
    等一切情狀，對被告馬伊柔販賣第二級毒品予謝紫盈部分，
    量處如附表編號１至５所示之刑，並定其應執行刑如主文第
    二項所示。
三、沒收部分：
    本件販賣甲基安非他命予證人謝紫盈所得之六千元，雖未經
    扣案，仍應依毒品危害防制條例第十九條第一項規定，諭知
    沒收，如全部或一部不能沒收時，以其財產抵償之。扣案不
    明粉末2 包經送請高雄市立凱旋醫院鑑定結果，均不含任何
    毒品成份，有高雄市立凱旋醫院98年3 月21日高市凱醫驗字
    第9650號鑑定書暨99年6 月29日高市凱醫檢字第0990004422
    號函在卷可參（見原審卷一第99頁），不能證明與本案有何
    關連。另扣案電子磅秤一台係中華醫事科技大學所遺失（見
    原審卷二第138 頁），並非被告馬伊柔所有，扣案之吸食器
    一組，並非本案之犯罪工具，其與分裝袋十七個，均非被告
    馬伊柔所有，業據證人謝紫盈供證在卷（見警卷第24頁背面
    ）。雖證人謝紫盈於偵查中改稱分裝袋十七個係被告馬伊柔
    所有（見偵查卷第17頁），然共同被告洪榮杰供稱：證人謝
    紫盈所稱分裝袋是馬伊柔的，不實在，我不知道是誰的（見
    原審卷二第71頁正、背面），足認分裝袋十七個確非被告馬
    伊柔所有，證人謝紫盈於偵查中改稱分裝袋十七個係被告馬
    伊柔所有之證言，並無可採，其與吸食器一組爰均不為沒收
    之諭知，併予敘明。
肆、上訴駁回（即被告三人被訴販賣毒品予梁志偉部分）：
    原審以不能證明被告三人有販賣毒品予梁志偉之犯行，因而
    諭知無罪之判決，核無不合。檢察官上訴意旨，就此部分，
    仍執前詞指摘原審判決此部分（即上開貳、無罪部分）不當
    ，即有不合，檢察官上訴應予駁回。
據上論斷，應依刑事訴訟法第三百六十八條、第三百六十九條第
一項前段、第三百六十四條、第二百九十九條第一項前段，毒品
危害防制條例第四條第二項（修正前）、第十九條第一項，刑法
第二條第一項前段、第十一條前段、第五十一條第五款，判決如
主文。
本案經檢察官許美女到庭執行職務。
中    華    民    國   100    年    8     月    4     日
                  刑事第六庭    審判長法  官  董武全
                                      法  官  林英志
                                      法  官  孫玉文
以上正本證明與原本無異。
上訴駁回部分，檢察官非有刑事妥速審判法第9條第1款規定之情
形，不得上訴。
其餘部分，如不服本判決應於收受送達後10日內向本院提出上訴
書狀，其未敘述上訴理由者，並得於提起上訴後10日內向本院補
提理由書（均須按他造當事人之人數附繕本）「切勿逕送上級法
院」。
                                      書記官  王薇潔
中    華    民    國   100    年    8     月    4     日
附錄本判決論罪科刑法條
修正前毒品危害防制條例第四條第二項：
製造、運輸、販賣第二級毒品者，處無期徒刑或7 年以上有期徒
刑，得併科新臺幣7百萬元以下罰金。
刑事妥速審判法第九條：
除前條情形外，第二審法院維持第一審所為無罪判決，提起上訴
之理由，以下列事項為限：
一、判決所適用之法令牴觸憲法。
二、判決違背司法院解釋。
三、判決違背判例。
刑事訴訟法第三百七十七條至第三百七十九條、第三百九十三條
第一款之規定，於前項案件之審理，不適用之。
附表
┌─────┬───────────────────────┐
│編  號    │   主        文                               │
├─────┼───────────────────────┤
│ １       │馬伊柔販賣第二級毒品，處有期徒刑柒年貳月，犯罪│
│          │所得財物新臺幣壹仟元沒收，如全部或一部不能沒收│
│          │時，以其財產抵償之。                          │
├─────┼───────────────────────┤
│ ２       │馬伊柔販賣第二級毒品，處有期徒刑柒年貳月，犯罪│
│          │所得財物新臺幣壹仟元沒收，如全部或一部不能沒收│
│          │時，以其財產抵償之。                          │
├─────┼───────────────────────┤
│ ３       │馬伊柔販賣第二級毒品，處有期徒刑柒年貳月，犯罪│
│          │所得財物新臺幣壹仟元沒收，如全部或一部不能沒收│
│          │時，以其財產抵償之。                          │
├─────┼───────────────────────┤
│ ４       │馬伊柔販賣第二級毒品，處有期徒刑柒年貳月，犯罪│
│          │所得財物新臺幣壹仟元沒收，如全部或一部不能沒收│
│          │時，以其財產抵償之。                          │
├─────┼───────────────────────┤
│ ５       │馬伊柔販賣第二級毒品，處有期徒刑柒年肆月，犯罪│
│          │所得財物新臺幣貳仟元沒收，如全部或一部不能沒收│
│          │時，以其財產抵償之。                          │
└─────┴───────────────────────┘